臺中高等行政法院判決
　　　　　　　　　　　　　　　　　　 96年度簡字第00427號
原　　　告　甲○○
被　　　告　苗栗縣政府
代　表　人　乙○○
上列當事人間因就業服務法事件，原告不服行政院勞工委員會中
華民國96年9月3日勞訴字第0960017698號訴願決定，提起行政訴
訟，本院判決如下︰
　　主  文
原告之訴駁回。
訴訟費用由原告負擔。
    事實與理由
一、緣原告於民國96年2月間起非法容留印尼籍外國人TRIYANIAD
    E(護照號碼：AD00000000，下稱T君)於原告所經營之小吃店
    從事工作，案經內政部入出國及移民署專勤事務第一大隊新
    竹縣專勤隊於96年4月15日查獲，該隊於96年5月16日以移署
    專一字第0964001924號函移由被告處理。案經被告查證屬實
    ，乃依就業服務法第44條及第63條第1項規定，於96年6月8
    日以府勞就字第0960085610號處分書處原告罰鍰新台幣(下
    同)15萬元整。原告不服，提起訴願遭決定駁回，遂提起本
    件行政訴訟。
二、原告起訴主張：按就業服務法(以下簡稱本法)第44條規定「
    任何人不得非法容留外國人從事工作。」故須有「容留外國
    人從事工作」之行為，始得據以裁罰。本件依原處分書所指
    違反事實，原告當時僅係同車搭載T君出遊行經國道高速公
    路，既無該條所稱「容留外國人」之行為，T君也無任何「
    從事工作」之事實，依經驗及論理法則，此一同車搭載之事
    實不符該條之規定。且外國人於我國境內之行為態樣繁多，
    如何正確涵攝該條所定「工作」一詞之概念，不無疑義。依
    就業服務法限制外國人在我國境內工作權之意旨以觀，係在
    保障我國國人之就業機會、勞動條件、國民經濟發展及社會
    安定。本件原告與T君為男女朋友關係，T君未於原告經營之
    小吃店藉由勞務之提供以獲得報酬或經營利潤，原處分所依
    據之筆錄雖載明T君述稱曾於原告所開設之餐廳幫忙洗碗、
    洗菜及打掃，然原告非開設餐廳，且T君所稱幫忙洗碗等情
    ，係於拜訪原告，並於原告家中用餐後，協助原告母親整理
    家務而言，實與一般社會通念所認知之「工作」概念有間，
    更不至於對我國國人工作權、勞動條件、國民經濟發展及社
    會安定等產生不利影響。被告未就相關法令就合於立法意旨
    之解釋，亦未就原告於何時、何地、如何違反就業服務法上
    揭規定舉證以實其說，更未踐行行政程序法上之採證法則，
    即遽以處罰，自有違誤，為此，求為判決撤銷訴願決定及原
    處分等語。
三、被告則辯稱：按本法第44條規定：「任何人不得非法容留外
    國人從事工作。」係指「自然人或法人」與外國人間雖無聘
    僱關係，但有未依本法及相關法令規定申請許可，即容許外
    國人停留於某處所為其從事勞務提供或工作事實之行為而言
    。若二者間具聘僱關係，則為本法第57條第1款之「聘僱未
    經許可、許可失效或他人所申請聘僱之外國人。」所規範。
    又上開有無聘僱關係，應依客觀具體事實認定，如該外國人
    有勞務提供，而該自然人或法人對之有指揮監督關係，或有
    勞務報酬之約定者，則難辭無聘僱關係存在。為行政院勞工
    委員會91年9月11日勞職外字第0910205655號函釋在案。本
    件原告於被告調查筆錄述稱略以「因我跟母親一起經營小吃
    店(苗栗縣公館鄉仁安村1鄰9號)，T君偶爾會在小吃店幫忙
    洗碗筷。」T君則於內政部入出國及移民署之偵訊筆錄述稱
    略以「在甲○○開的餐廳幫忙洗碗、洗菜及打掃等打雜工作
    。」綜上，原告有未依規定申請許可，即容留T君於原告處
    工作之事實，被告依法處分並無不當云云。
四、按「除本法另有規定外，外國人未經雇主申請許可，不得在
    中華民國境內工作。」、「任何人不得非法容留外國人從事
    工作。」「違反第44條或第57條第1款．．．規定者，處新
    台幣15萬元以上75萬元以下罰鍰。」分別為就業服務法第43
    條、第44條及第63條第1項所明定。次按「查『就業服務法
    』(以下簡稱本法)第44條規定：『任何人不得非法容留外國
    人從事工作。』係指『自然人或法人』與外國人間雖無聘僱
    關係，但有未依本法及相關法令規定申請許可，即容許外國
    人停留於某處所為其從事勞務提供或工作事實之行為而言。
    若二者間具聘僱關係，則為本法第57條第1款之『聘僱未經
    許可、許可失效或他人所申請聘僱之外國人。』所規範。又
    上開有無聘僱關係，應依客觀具體事實認定，如該外國人有
    勞務提供，而該自然人或法人對之有指揮監督關係，或有勞
    務報酬之約定者，則難辭無聘僱關係存在。」為行政院勞工
    委員會91年9月11日勞職外字第0910205655號函釋在案。經
    查，本件原處分係以原告違反本法第44條規定「非法容留外
    國人從事工作」，作為科處罰鍰之理由，而非處罰原告96年
    4月15日載同T君於國道高速公路出遊之行為，原告容有誤會
    。又依上開行政院勞工委員會91年9月11日勞職外字第09102
    05655號函，所定「工作，係指凡有勞務之提供或工作之事
    實，不論有償或無償皆屬之」之意旨觀之，本件T君於96年4
    月15日及5月9日，於內政部入出國及移民署偵訊筆錄，均稱
    ：「伊逃跑後，最近2個月多(即指96年2月間起)，均與男朋
    友甲○○(即原告)在其苗栗縣公館鄉仁安村1鄰9號開設小吃
    店一同打拼。因為是男、女朋友關係，他沒有付薪水；而我
    幫忙洗碗、洗菜及打掃等打雜性質工作」云云；核與原告於
    96年4月15日及同年5月28日分別在內政部入出國及移民署、
    被告所屬勞工局調查筆錄所稱：「因我跟母親一起在苗栗縣
    公館鄉仁安村1鄰9號經營小吃店；T君偶爾會在小吃店幫忙
    洗碗筷」云云，情節相符，有上開調查或偵訊筆錄在案足稽
    。T君即自96年2月間起在原告經營小吃店從事洗碗、洗菜及
    打掃等打雜性質工作，即符合上開函釋「工作」之內容，則
    原告主張並未非法容留T君工作云云，核無足採。綜上所述
    ，本件原告之主張，尚難認有理由，則其請求撤銷原處分及
    訴願決定，亦難認為有據，應予駁回。又本件為簡易訴訟案
    件，爰不經言詞辯論，逕為判決。
據上論結，本件原告之訴為無理由，依行政訴訟法第233條第1項
、第236條、第195條第1項後段、第98條第1項前段，判決如主文
。
中    華    民   國    96    年    12    月     7      日
                       第一庭   法  官　林  清  祥
以上正本證明與原本無異。
如不服本判決，應於判決送達後20日內，以本訴訟事件所涉及之
法律見解具有原則性者，始得向本院提出上訴狀並表明上訴理由
，經最高行政法院許可，否則不得上訴；如於本判決宣示後送達
前提起上訴者，應於判決送達後20日內補提上訴理由書（均應依
對造人數提出繕本）。
中    華    民   國    96    年    12    月     7      日
　　　　　　　　　　　　        書記官　丁  俊  賢
